臺灣高雄地方法院刑事裁定
111年度毒聲字第729號
聲  請  人  臺灣高雄地方檢察署檢察官
被      告  謝玉梅


上列被告因違反毒品危害防制條例案件，經檢察官聲請送觀察、
勒戒（111年度毒偵字第1710號），本院裁定如下：
    主  文
謝玉梅施用第二級毒品，令入勒戒處所觀察、勒戒，其期間不得
逾貳月。
    理  由
一、聲請意旨如附件聲請書所載。
二、按犯毒品危害防制條例第10條之罪者，檢察官應聲請法院裁
    定，令被告入勒戒處所觀察、勒戒，其期間不得逾二月；依
    前項規定為觀察、勒戒或強制戒治執行完畢釋放後，3年後
    再犯第10條之罪者，適用本條前2項之規定，毒品危害防制
    條例第20條第1項、第3項分別定有明文。而上開所謂「3年
    後再犯」，只要本次再犯（不論修正施行前、後）距最近1
    次觀察、勒戒或強制戒治執行完畢釋放，已逾3年者，即該
    當之，不因其間有無犯第10條之罪經起訴、判刑或執行而受
    影響（最高法院刑事大法庭109年度台上大字第3826號裁定
    意旨參照）。
三、經查：
㈠、被告謝玉梅於民國111年5月11日6時許，在高雄市○鎮區○○路0
    0號住處內，以將第二級毒品甲基安非他命置於玻璃球燒烤
    後吸食煙霧之方式，施用甲基安非他命1次乙節，業據被告
    於警詢及偵查中坦承不諱，且其於111年5月11日20時5分許
    為警採尿送驗結果，呈安非他命及甲基安非他命陽性反應之
    事實，有高雄市政府警察局林園分局大寮分駐所偵辦毒品案
    件尿液採證檢驗對照表（代碼：林偵111168號）及正修科技
    大學超微量研究科技中心111年6月7日尿液檢驗報告（原始
    編號：林偵111168號）在卷可佐，足認被告上開任意性自白
    與事實相符。本件事證明確，被告於前揭時間地點施用第二
    級毒品甲基安非他命之事實，堪可認定。
㈡、又被告前因施用毒品案件，經法院裁定送觀察、勒戒後，認
    無繼續施用毒品傾向，於107年4月20日執行完畢釋放，由臺
    灣高雄地方檢察署（下稱高雄地檢署）檢察官以106年度毒
    偵字第4132號為不起訴處分確定，迄今並無再為觀察、勒戒
    或強制戒治處遇之紀錄乙節，有臺灣高等法院被告前案紀錄
    表在卷可稽，本件係被告於前開觀察、勒戒執行完畢釋放3
    年後所為，依前揭說明，縱被告其間因犯第10條之罪經起訴
    、判刑或執行，仍應依修正後毒品危害防制條例第20條第3
    項規定，再予適用觀察、勒戒或強制戒治之機會。
㈢、再者，毒品危害防制條例所規定之「觀察、勒戒」程序，係
    針對受處分人所為保安處分，目的在戒除行為人施用毒品身
    癮及心癮，以達教化與治療之目的，其立法意旨在幫助施用
    毒品者戒毒，性質上為一療程，而非懲罰，並屬強制規定，
    除檢察官審酌個案情形，依同條例第24條第1項為附命完成
    戒癮治療之緩起訴處分外，凡經檢察官聲請法院裁定將被告
    送勒戒處所觀察、勒戒者，法院僅得就其聲請審查被告是否
    有施用毒品之行為，以及被告是否為「初犯」或為觀察、勒
    戒、強制戒治執行完畢後「3年後再犯」而為准駁之裁定，
    並無自由斟酌以其他方式替代或得以其他原因免予執行之權
    。又是否給予被告為附命完成戒癮治療之緩起訴處分，屬刑
    事訴訟法第253條之1第1項及第253條之2第1項第6款特別賦
    予檢察官之職權，非法院所得審酌，且此非「觀察、勒戒」
    前置處分，也與被告是否判刑之追訴要件無關，檢察官自無
    義務說明為何不給予被告戒癮治療之緩起訴處分。法院縱使
    審查其裁量有無違法，也僅在卷證資料所示證物中審酌，而
    為最低限度之審查，即此部分為檢察官之裁量，必須予以尊
    重。
㈣、本件聲請書載明被告有持有第二級毒品純質淨重超過20公克
    以上之毒品案件遭起訴，是認不宜緩起訴（如附件）。而依
    卷證資料所示，被告前因違反毒品危害防制條例案件，經法
    院判處罪刑確定，於111年5月12日入監執行，刑期至112年5
    月1日止，又另因違反毒品危害防制條例等案件，分別經高
    雄地檢署檢察官以109年度偵字第8145、8146、19982號提起
    公訴，經本院於111年8月16日以111年度訴緝字第33號判決
    應執行有期徒刑5年，及高雄地檢署檢察官以111年度偵字第
    15089號提起公訴，現為本院以111年度審訴字第637號案審
    理中，同有上開前案紀錄表在卷可稽，參酌毒品戒癮治療實
    施辦法及完成治療認定標準第2條第2項第1款規定：「緩起
    訴處分前，因故意犯他罪，經檢察官提起公訴或判決有罪確
    定」及第3款規定：「緩起訴處分前，另案羈押或執行有期
    徒刑」之規範意旨，被告即屬不適合為附命完成戒癮治療之
    緩起訴處分。是檢察官向本院聲請令被告入勒戒處所觀察、
    勒戒，以監禁式之治療方式，求短時間內隔絕被告之毒品來
    源，務使其專心戒除毒癮，核屬其裁量權之適法行使，形式
    上亦無裁量恣意或濫用之情，於法有據。
四、綜上所述，本件聲請為有理由，應予准許，依毒品危害防制
    條例第20條第3項、第1項，裁定如主文。
中　　華　　民　　國　　111 　年　　10　　月　　6 　　日
                  刑事第十二庭  法　官  莊珮君
以上正本證明與原本無異。
如不服本裁定應於送達後5日內向本院提出抗告狀。
中　　華　　民　　國　　111 　年　　10　　月　　6 　　日
                                書記官  李宗諺